臺北高等行政法院判決
　　　　　　　　　　　　　　　　　　 93年度訴字第03093號
　　　　　　　　　　　　　　　.
原　　　告　台晏企業有限公司
代　表　人　甲○○
被　　　告　財政部臺北市國稅局
代　表　人　張盛和（局長）
訴訟代理人　丁○○
上列當事人間因營業稅事件，原告不服財政部中華民國93年7月
16日台財訴字第0930025934號訴願決定，提起行政訴訟。本院判
決如下：
　　主  文
原告之訴駁回。
訴訟費用由原告負擔。
　　事  實
一、事實概要：被告以原告於90年4月至同年10月間進貨 (品名
    ：庫存布、下腳布或布)，金額計新台幣 (下同)2,011,000
    元 (不含稅)，未依法取得憑證，而以非交易對象之涉嫌虛
    設行號民宇有限公司 (下稱民宇公司)開立之統一發票9紙，
    作為進項憑證申報扣抵銷項稅額，虛報進項稅額計100,550
    元，核定補徵原告營業稅100,550元 (原告業於92年11月7日
    繳納)外，並按其所漏稅額處2倍罰鍰計201,100元 (計至百
    元止)。原告不服，申請復查，未獲變更，提起訴願亦經決
    定駁回後，遂提起本件行政訴訟。
二、兩造聲明：
　　(一)原告聲明：訴願決定、原處分(復查決定)均撤銷。
　　(二)被告聲明：駁回原告之訴。
三、兩造之爭點：原告與民宇公司有無實際交易行為？
　　(一)原告主張之理由：
      1.原告係經營「庫存下腳雜廢布」之外銷業務，自88年度
        起，即陸續向民宇公司進貨，且以現金或支票付款至90
        年度以現金支付，銀貨兩訖，並未要求簽收，並依法取
        具合法憑證，已符合營利事業查核準則第45條第2項第1
        款、商業會計法第9條規定。再者，原告進貨係外銷至
        非洲地區再使用，均經海關報關出口，原告確實有貨物
        出口，也確實向民宇有限公司進貨，自88年起即是如此
        ，若被告說原告不是向民宇有限公司進貨，請問原告是
        向誰進貨？
      2.查原告負責人於台北市稅捐稽徵處調查時，即明確告知
        「因庫存下腳交易都是以現金為主，且交易多年，對方
        要求以現金支付，以渡難關，出口外銷。」等語，證人
        即民宇公司之股東丙○○到 庭亦稱「…他有賣布給台
        晏公司，我有替他收過錢，…有時候他們到工廠看布時
        我有看過原告的代表人在現場，他是跟他買布沒有錯，
        當時是民宇公司沒錯，時間已經很久了。…民宇公司的
        運作都是乙○○在負責，大部分都是買一些下腳布來賣
        ，大部分都是切貨。」可知原告所言不假，而被告所提
        示之申報書88、89、90年度均有申報營業稅且乙○○也
        有報薪資，足證原告確有向民宇公司進貨，且付款情形
        亦符合一般商業交易常理，至民宇公司之報稅行為，實
        非原告所能掌握，故依行政法院61年判字第70號判例、
        62年判字第402號判例及75年判字第309號判例意旨，原
        告就主張與民宇公司購買系爭貨物之事實，已盡證明之
        責，被告如抗辯不實，主張原告與民宇公司無交易事實
        ，自應負舉證責任，否則即有違租稅法定與依法行政原
        則。
      3.退萬步言，依原處分卷附涉嫌虛設行號資料分析表所載
        ：「三、查民宇公司自90年1月至91年6月止雖有辦理營
        業稅申報，申報進項金額達109,929,172元，惟經調閱
        專案申請調檔統一發票查核清單及名冊顯示，該公司於
        同期間絕大部分係取得加油站之進項發票，且進項金額
        僅3,841,388元，故該公司申報之進項金額106,087,784
        元…，應虛屬偽不實，足以證明該公司並無進貨事實，
        應無可銷售之商品。」顯見民宇公司仍有進項憑證3,
        841,388元，而被告在90年間與其交易金額僅為2,011,0
        00元，且其為廢料，進項金額一定很低，這也不能證明
        原告有違規事實。
　　(二)被告主張之理由：
      1.查原告進貨未取得憑證，而以非交易對象之涉嫌虛設行
        號民宇公司之發票，作為進項憑證申報扣抵銷項稅額逃
        漏營業稅之違章事實，有財政部財稅資料中心列印產出
        之專案申請調檔統一發票查核清單乙紙、臺北市稅捐稽
        徵處91年11月5日北市稽核甲字第09191988200號刑事案
        件移送書、民宇公司涉嫌違章事實彙總表及涉嫌虛設行
        號資料分析表、原告90年度營利事業所得稅結算申報書
        、原告負責人甲○○91年12月24日談話筆錄，及市稅處
        91年11月25日北市稽核乙字第09192096401號調查函附
        案可稽。
      2.又查，依上開刑事案件移送書所載：「…畢元亨係民宇
        有限公司…登記之負責人，…明知無進、銷貨事實，竟
        於88年1月至91年6月間，無進貨事實，且未取得進項發
        票，卻虛報進項發票金額而虛報進項稅額…，同時虛開
        發票銷售額…幫助他人逃漏營業稅…」等情，再參以民
        宇公司自90年1月至91年6月止雖有辦理營業稅申報，申
        報進項金額達109,929,172元，惟經調閱專案申請調檔
        統一發票查核清單及名冊顯示，該公司於同期間絕大部
        分係取得加油站之進項發票，且金額僅3,841,388元，
        顯見該公司申報之進項金額106,087,784元應屬虛偽不
        實，該公司既無進貨事實，應無可銷售之商品。足證民
        宇公司為無實際進、銷貨事實，而以虛偽開立發票幫助
        他人逃漏稅為業之虛設行號，自無可能與原告有交易之
        事實，至臻明確。
      3.復檢視原告所提示出貨之銷項發票，出口報單、轉帳傳
        票、外匯水單等資料，應可審認其有進貨事實。另原告
        負責人市稅處製作談話筆錄及申請復查時，均主張系爭
        交易之貨款係以現金支付，並提供89年度民宇公司員工
        謝溪胡之貨款簽名收據供核，然未能提出本案系爭違章
        期間90年度之付款資金流程等資料，以實其說，顯與一
        般商業交易常理有違，故無法證明原告有支付進項稅額
        與實際交易人之事實，原告此部分主張，實難採憑。
      4.綜上論述，本件原告進貨，未依法取得憑證，而以非交
        易對象之涉嫌虛設行號民宇公司開立之統一發票9紙，
        作為進項憑證申報扣抵銷項稅額，致虛報進項稅額100,
        550元，已堪認定，被告依行為時營業稅法第15條、第
        19條、第51條第5款規定，衡酌原告之違章情節，核定
        補徵原告營業稅100,550元，並按其所漏稅額處2倍罰鍰
        201,100元，並無違誤。
　　理  由
一、按「營業人當期銷項稅額，扣減進項稅後之餘額，為當期應
    納稅額或溢付營業稅額。…進項稅額，指營業人購買貨物或
    勞務時，依規定支付之營業稅額。」「營業人左列進項稅額
    ，不得扣抵銷項稅額：1、購進之貨物或勞務未依規定取得
    並保存第33條所列之憑證者。」「營業人以進項稅額扣抵銷
    項稅額者，應具有載明其名稱、地址及統一編號之左列憑證
    ：一、購進貨物或勞務時，所取得載有營業稅額之統一發票
    。」行為時營業稅法 (下稱營業稅法)第15條、第19條第1項
    第1款、第33條第1款及第51條第5款分別定有明文。又「本
    法第51條第5款所定虛報進項稅額，包括依本法規定不得扣
    抵之進項稅額，無進貨事實及偽造憑證之進項稅額而申報退
    抵稅額者。」亦為同法施行細則第52條第1項所明定。
二、次按，「營業人有進貨事實，惟不依規定取得交易對象開立
    之進項憑證，而取得非交易對象開立之進項憑證，申報扣抵
    銷項稅額時，該項已申報扣抵之銷項營業稅額顯未依法繳納
    ，仍應依營業稅法第19條第1項第1款規定，就其取得不得扣
    抵憑證扣抵銷項稅額部分，追補該項不得扣抵之銷項稅款。
    又我國現行加值型營業稅係就各個銷售階段之加值額分別予
    以課稅之多階段銷售稅，各銷售階段之營業人皆為營業稅之
    納稅義務人。故該非交易對象之人是否已按其開立發票之金
    額報繳營業稅額，並不影響本件營業人補繳營業稅之義務。
    」亦經改制前行政法院87年7月份第1次庭長評事聯席會議決
    議在案。
三、本件被告以原告於90年4月至同年10月間進貨 (品名：庫存
    布、下腳布或布)，金額合計2,011,000元 (不含稅)，未依
    法取得憑證，而以非實際交易對象之民宇公司開立之統一發
    票9紙，作為進項憑證申報扣抵銷項稅額，虛報進項稅額計
    100, 550元，核定補徵營業稅100,550元 (原告業於92年11
    月7日繳納)外，並按其所漏稅額處2倍罰鍰計201,100元 (計
    至百元止)之事實，有統一發票查核清單及被告92年11月7日
    A1Ｚ0000000000號處分書附原處分卷可稽，並為兩造所不爭
    ，堪信為真實。原告不服循序提起行政訴訟，主張：其自88
    年間起，即陸續向民宇公司購買進貨，且以支票付款，並有
    簽收單據，然至90年度因經濟不景氣，該公司要求進貨時以
    現金支付，原告始應其要求，均銀貨兩訖，而取得該公司開
    立之發票申報扣抵進項稅額，且原告所有進貨經整理後，亦
    均報關外銷出口等語。故本件之爭執，厥在於原告與民宇公
    司於90年4月至同年10月間，有無實際之交易行為？
四、經查：
    (一)民宇公司於88年6月21日核准設立登記，該公司自90年1月
      至91年6月止，雖有辦理營業稅申報，申報進項金額達109
      ,929,172 元，惟經被告調閱專案申請調檔統一發票查核
      清單及名冊顯示，該公司於同期間絕大部分係取得加油站
      之進項發票，且進項金額僅3,841,388元，顯見該公司申
      報之進項金額106,087,784元 (109,929,172元-3,841,388
      元)應屬虛偽不實等情，有統一發票查核清單及民宇公司
      營業稅自動報繳年檔附卷可證，則民宇公司於90年1月至
      91年6月間，既無實際進貨庫存布、下腳布或布之事實，
      該公司又如何於90年4月至同年10月間銷貨予原告，實難
      認原告於前揭時間與民宇公司有實際之交易行為。
    (二)原告雖主張自88年度起，即向民宇公司之乙○○、丙○○
      進貨，交易之初，亦以支票付款，迄90年間因乙○○要求
      才以現金付款，且其所進貨物亦已報關出口外銷至非洲地
      區等情，並提出銷項發票，出口報單、轉帳傳票、外匯水
      單乙○○之名片、乙○○及丙○○簽名之收據為證。惟經
      本院傳訊證人丙○○到庭具結證稱：伊因乙○○要成立公
      司欠股東，才出名擔任民宇公司之股東，該公司成立時，
      伊有代乙○○去向原告收現金或支票而簽立收據，亦有看
      過原告之代表人到工廠看布，伊只是幫乙○○收錢而已，
      民宇公司之運作都由乙○○負責，伊在民宇公亦只認識謝
      一人，嗣因乙○○常向伊調錢週轉未還，伊覺得害怕，即
      有要求將其自股東除名即離開公司，不知其後公司之情形
      如何，伊離開時距公司成立大概一年等語 (見本院94年7
      月8日準備程序筆錄)，復參諸原告所提乙○○、丙○○名
      義出具之收據分別為88年9月7日、同年8月19日、89年5月
      28 日、同年11月17日、同年12月6日；及卷附民宇公司之
      薪資扣繳給付清單所載，該公司僅於88、89年度申報給付
      乙○○薪資所得資料，但自90年度起即未再申報給付任何
      薪資等情相互以證，僅足認原告於88、89年間與民宇公司
      有進貨下腳布或庫存布，及其於90年年4月至同年10月間
      確有進貨之事實，惟依前開事證，尚不足以證明原告於90
      年年4月至同年10月間之進貨亦購自民宇公司。
    (三)又查，觀諸原告持以申報扣抵進項稅額之民宇公司名義開
      立之統一發票金額9紙，金額合計高達2,011,000元，且每
      張發票所載進貨金額各為60,000元、100,000元、303,000
      元、420,000元、108,000元、400、000元及500,000元，
      除其中2筆發票金額為60,000元外，其餘發票金額均為100
      ,000 元以上，甚而高達500,000元，每筆交易金額非低，
      原告僅憑乙○○之要求，即同意均以現金給付，甚而未要
      求書立任何收據為憑，顯與一般商業交易常理有違，已難
      採信；原告復未能提出其他可資信為真實之現金傳票、提
      領現金或付款流程資料等證據以實其說，徒執其持有民宇
      公司開立之前開統一發票及其曾於88、89年間與該公司有
      交易往來之情形，訴稱其於90年4月至同年10月間進貨之
      實際交易對象即為民宇公司云云，核不足採。
五、綜上所述，被告以原告與民宇公司並無實際交易行為，而持
    該公司之統一發票作為進項憑證並申報扣抵銷項稅額，致虛
    報進項稅額100,550元，核定補徵營業稅100,550元，並按所
    漏稅額處2倍罰鍰201,100元之處分，揆諸首揭規定，洵無違
    誤，復查、訴願決定遞予維持，俱無不合，原告仍執前詞，
    訴請撤銷，為無理由，應予駁回。
據上論結，原告之訴為無理由，爰依行政訴訟法第98條第3項前
段，判決如主文。
中　　華　　民　　國　　94　　年　 　8　　月　 10  　 日
                       第四庭審判長法  官　徐瑞晃
                                   法  官　吳慧娟
                                   法  官　蕭惠芳
上為正本係照原本作成。
如不服本判決，應於送達後20日內，向本院提出上訴狀並表明上
訴理由，如於本判決宣示後送達前提起上訴者，應於判決送達後
20日內補提上訴理由書（須按他造人數附繕本）。
中　　華　　民　　國　　94　　年　 　8　　月　 10  　 日
            　　　　　　   　　　　書記官  李淑貞
